【裁判字號】    89,上訴,248
【裁判日期】    890414
【裁判案由】    公共危險等
【裁判全文】
臺灣高等法院高雄分院刑事判決                    八十九年度上訴字第二四八號
    上  訴  人
    即  被  告  甲○○
    指定辯護人  本院公設辯護人孫妙岑
右上訴人因公共危險等案件，不服臺灣高雄地方法院八十八年度訴字第二三四五號中
華民國八十九年一月十一日第一審判決（起訴案號：臺灣高雄地方法院檢察署八十八
年度偵字第一０七五０號），提起上訴，本院判決如左：
      主  文
原判決撤銷。
甲○○放火燒燬現供人使用之住宅，未遂，累犯，處有期徒刑參年柒月。寶特瓶壹個
沒收。
    事  實
一、甲○○曾於民國八十六年間因違反麻醉藥品管理條例案件，經法院判處有期徒刑
    五月確定，甫於八十七年六月十五日易科罰金執行完畢，猶不知悔改，復因向其
    父親乙○○索取新台幣（下同）三百元遭拒，且遭其父乙○○揚言與之脫離父子
    關係，竟心生憤恨，圖思報復，乃於八十八年四月二十五日上午六時二十分許，
    先持保特空瓶至高雄市○○路與六合路口加油站購買汽油二十三元，旋於是日上
    午六時二十五分許，騎乘機車至高雄市三民區○○○路二一八巷九弄七號乙○○
    住處（當時房屋內住有乙○○夫妻及女兒）敲門，見其父乙○○前來開門，便一
    語不發，基於焚燒住宅之犯意，旋將保特空瓶裝盛之汽油往該住所鋁製大門處潑
    灑，並拿出打火機點燃後，復接續對其父親乙○○恫稱：放火後還要拿炸彈來炸
    燒房屋等語，遂行離去。乙○○見火勢竄起焚燒紗門及吊在門口之平安燈後，即
    將火勢撲滅，甲○○燒焚住宅致未得逞，甲○○離去後旋又折返現場，為到場處
    理員警當場查獲，並於現場查扣甲○○所有前述供裝盛汽油之寶特瓶一個。
二、案經高雄市政府三民第一分局移送臺灣高雄地方法院檢察署檢察官偵查起訴。
    理  由
一、訊據上訴人即被告甲○○對於前述在住宅前撥灑汽油點火縱火事實坦承不諱，雖
    否認燒焚住宅犯行，辯稱，伊放火之目的係要嚇嚇父親，並非有意燒焚房子云云
    。惟查：右揭被告向其父乙○○索取三百元遭拒，且遭其父責備揚言與之脫離父
    子關係，被告乃於八十八年四月二十五日上午六時二十分許，先持保特空瓶至高
    雄市○○路與六合路口加油站購買汽油二十三元，旋於是日上午六時二十五分許
    ，騎乘機車至高雄市三民區○○○路二一八巷九弄七號乙○○住處敲門，見其父
    乙○○前來開門，便一語不發，旋將保特空瓶裝盛之汽油往該住所鋁製大門處潑
    灑，並拿出打火機點燃，火勢竄起焚燒紗門及吊在門口之平安燈後，由被告之父
    將火勢撲滅，甲○○燒焚住宅致未得逞之事實，業據被告於警訊偵查原審及本院
    中坦承不諱，核與目擊證人乙○○於警訊及原審中證述情節相符，並有現場照片
    四張、購買二十三元之統一發票一紙在卷為憑（見警卷第十、十六頁），及裝盛
    汽油之寶特瓶一個扣案可稽；又高雄市三民區○○○路二一八巷九弄七號乙○○
    住處內住有被告父母及一位妹妹一事，為被告於本院中供明，足認上開房屋係現
    供人使用之住宅無疑；被告既將汽油撥灑在該住宅鋁製大門處，且以打火機點燃
    ，火勢竄起焚燒紗門及吊在門前之平安燈，而鋁製大門及吊燈，與該住宅連成一
    體，被告對之縱火，應認已著手放火焚燒現供人使用之住宅，且有縱火燒毀住宅
    之犯意已明，所辯無意縱火焚燒住宅云云，要係卸責之詞，自非可採。次查被告
    縱火燒屋後，復接續對其父親乙○○恫稱：放火後還要拿炸彈來炸燒房屋等語一
    事，亦為被告於偵查中供承在卷（見偵查卷第九頁反面八十八年四月二十五日偵
    訊筆錄），經核與乙○○於警訊時指述情節相符，按乙○○乃被告之父親，情誼
    至深，若非被告確有如此言詞，其父親乙○○當無構陷之理，被告於偵訊時所為
    前揭自白，經核與事實相符，自足採信。至乙○○於原審八十八年十二月十四日
    審理時對此情改稱：「時隔已久我忘了」；另於本院中稱被告無出言恐嚇及被告
    無燒燬房屋故意等情，亦係出於父子情深，為免被告之刑責所為袒護之詞，自不
    足採為被告有利之證據。另被告於偵訊時曾辯稱：事後跟父親一起將火撲滅之語
    （見偵查卷第九頁反面八十八年四月二十五日偵訊筆錄），於原審八十八年十二
    月十四日審理時亦供稱：我後來有幫忙滅火之語，惟查；被告於警訊時供陳：「
    我回家是看是否有燒到我家人」之語；另於原審審理時則改稱：「我是將停放巷
    外面之機車牽至適當位置再折返現場時，火已撲滅」之語（見原審八十八年十二
    月二十八日審判筆錄），先後供詞反覆，足見被告所辯有參與滅火乙情，並非實
    情，殊不足採。事證已明，被告右揭放火之犯行應堪認定。
二、查高雄市三民區○○○路二一八巷九弄七號被害人乙○○住處，係現供人使用之
    住宅，已如前述，被告以汽油潑灑在該住宅大門後點燃，顯已著手放火行為，嗣
    因火勢旋即為人撲滅，致未燒燬該住宅，核被告所為，係犯刑法第一百七十三條
    第三項、第一項之放火燒燬住宅未遂罪。被告於著手放火燒燬住宅行為後，火勢
    為他人撲滅，以致該住宅未燒燬，為未遂犯，爰依刑法第二十六條前段之規定減
    輕其刑。被告在其父面前縱火燒屋雖亦含有恐嚇其父之意，另被告於點燃火勢後
    離去現場時接續又以前揭炸燒燬房屋言詞恐嚇被害人乙○○之危害行為，為放火
    之實害行為所吸收，不另論罪。公訴人認此部份被告應另成立刑法第三百零五條
    之恐嚇罪，容有誤會。查被告曾於八十六年間因違反麻醉藥品管理條例案件，經
    法院判處有期徒刑五月確定，甫於八十七年六月十五日易科罰金執行完畢之事實
    ，有本院被告全國前案紀錄表在卷足稽，其於有期徒刑執行完畢後五年以內再犯
    有期徒刑以上之本罪，為累犯，應加重其刑，所犯放火罪法定刑無期徒刑部分依
    法不得加重。又被告犯罪刑有加重減輕，應先加後減。
三、原審就被告予以論罪科刑，固非無見，惟查本件被告所為恐嚇燒屋炸屋之危害行
    為應為放火燒屋之實害行為吸收，不另論罪，被告僅成立單一放火燒燬住宅公共
    危險罪，如前所述，原判決認定被告除犯公共危險罪外另犯恐嚇危害安全罪，容
    有未洽。被告上訴意旨，否認犯罪，指摘原判決不當，雖無理由，但原判決既有
    可議，自應由本院將原判決撤銷改判。審酌被告偶因向其父親索錢未果，即心生
    憤恨，點燃汽油欲燒毀其父親住家洩恨，嗣因火勢旋為他人撲滅，始未釀成災害
    ，情節非輕，姑念被告年少氣甚，不思行為後果之嚴重性，犯後被告之父於本院
    中表示原諒被告，且被告亦已坦承犯行，應有悔意等一切情狀，爰量處如主文第
    二項所示之刑。扣案之寶特瓶一個，為被告所有，且係供犯放火罪之物，已據被
    告供明，並依刑法第三十八條第一項第二款規定宣告沒收。
據上論結，應依刑事訴訟法第三百六十九條第一項前段，第三百六十四條、第二百九
十九條第一項前段，刑法第一百七十三條第三項、第一項、第二十六條前段、第四十
七條、第三十八條第一項第二款，判決如主文。
本案經檢察官林炎昇到庭執行職務。
中    華    民    國     八十九     年       四       月      十四      日
                              臺灣高等法院高雄分院刑事第八庭
          審判長法官  郭雅美
                                        法官  張盛喜
                                        法官  莊飛宗
右正本證明與原本無異。
如不服本判決，應於判決送達後十日內向本院提出上訴狀，其未述理由者並應於提
出上訴狀後十日內向本院補提理由書（應附繕本)。
                                      書記官  張宗芳
中    華    民    國     八十九     年       四       月       十七     日
附錄：本判決論罪科刑法條：
刑法第一百七十三條第一項、第三項：
放火燒燬現供人使用之住宅或現有人所在之建築物、礦坑、火車、電車或其他供水、
陸、空公眾運輸之舟、車、航空機者，處無期徒刑或七年以上有期徒刑。
第一項之未遂犯罰之。
                                                                        Ｋ


司法院資訊處製作；財團法人民間司法改革基金會備份。
